【裁判字號】    99,上易,1168
【裁判日期】    990824
【裁判案由】    偽造文書
【裁判全文】
臺灣高等法院刑事判決                99年度上易字第1168號
上  訴  人  臺灣臺北地方法院檢察署檢察官
被      告  丙○○
            甲○○
上列上訴人因偽造文書案件，不服臺灣臺北地方法院99年度易字
第838號，中華民國99年4月30日第一審判決（起訴案號：臺灣臺
北地方法院檢察署98年度偵字第24884號），提起上訴，本院判
決如下：
    主  文
上訴駁回。
丙○○緩刑貳年。
    事  實
一、丙○○於民國95年至97年間任職於福泰保全股份有限公司（
    址設台北縣新店市○○路110巷20號，下稱福泰公司），甲○○係福泰公司之負責人，以製作該公司各類所得扣繳暨免
    扣繳憑單為其附隨業務，為從事業務之人。因丙○○積欠債
    務，為免其薪資遭法院扣押，竟與甲○○共同基於行使業務
    上登載不實文書之犯意聯絡，明知乙○○於95年至97年間並
    未在福泰公司任職及支領薪資，福泰公司依法不得申報乙○○之薪資支出，仍由丙○○於95年7月1日提供乙○○之健保
    卡影本等身分資料，由甲○○於96年、97年、98年之5月間
    ，分別在其業務上作成之95年、96年、97年度各類所得扣繳
    暨免扣繳憑單上，虛偽登載乙○○於95年至97年間，分別向
    福泰公司支領實由丙○○領取之薪資新台幣（下同）18萬
    9,74 4元、34萬2,350元、36萬5,750元等不實事項，持之向
    財政部台灣省北區國稅局新店稽徵所申報，足以生損害於乙○○及稅捐稽徵機關核課稅捐之正確性。
二、案經台北縣政府警察局新店分局報告台灣台北地方法院檢察
    署檢察官偵查起訴。
    理  由
一、本院下列所引各項證據之證據能力，包括人證及文書證據等
    ，經本院當庭提示，檢察官、被告均表示有證據能力（見本
    院卷第66頁、第91至92頁），且迄至言詞辯論終結前未再聲
    明異議。又該等證據，亦無刑事訴訟法第159條之4之顯有不
    可信之情況與不得作為證據之情形。本院審酌上開證據資料
    製作時之情況，尚無違法不當及證明力明顯過低之瑕疵，亦
    認為以之作為證據應屬適當，是依刑事訴訟法第159條之4、
    第159條之5規定，均有證據能力，合先敘明。
二、上開犯罪事實，迭據被告丙○○、甲○○於警詢、偵查、原
    審及本院審理時坦承不諱，核與證人乙○○之證述相符（偵
    卷第15至17頁），復有財政部台北市國稅局95、96、97年度
    乙○○之綜合所得稅各類所得資料清單、各類所得扣繳暨免
    扣繳憑單、被告丙○○於95年7月1日出具之切結書、財政部
    臺灣省北區國稅局新店稽徵所99年2月2日北區國稅新店一字
    第0991001516號函各一件（見偵查卷第19至21頁、第27頁、
    第31至33頁、第63至98頁）在卷可稽，足認被告2人之自白
    確與事實相符。本件事證明確，被告上開犯行均堪認定。
三、按各類所得扣繳暨免扣繳憑單係由扣繳義務人依所得稅法第
    92條規定所製作之單據，為業務上製作之文書（最高法院91
    年度台上字第7411號判決參照）。核被告二人所為，均係犯
    刑法第216條、第215條之行使業務上登載不實文書罪。被告
    上開業務登載不實之低度行為為行使之高度行為所吸收，不
    另論罪。被告二人間，就上開犯行，有犯意聯絡及行為分擔
    ，為共同正犯。其等所犯上開三次行使業務上登載不實文書
    罪，犯意各別，行為互殊，應分論併罰。
四、原審以被告犯行明確，適用刑法第28條、第216條、第215
    條、第41條第1項前段、第51條第6款、第74條第1項第1款，
    刑法施行法第1條之1之規定，並審酌被告丙○○前於89年間
    ，因偽造文書案件經臺灣台北地方法院以91年度易字第518
    號判決處有期徒刑4月，緩刑2年確定在案，素行並非良好，
    本件犯罪動機為欲逃避薪資遭法院扣押，要求被告甲○○配
    合行使業務上登載不實文書，實不足取，被告甲○○實際上
    未取得任何不法利益，應被告丙○○要求始為本件犯行，其
    素行尚可，又被告2人均表示悔意等一切情狀，就被告丙○○所犯上開三罪，各量處拘役50日，應執行拘役120日，被
    告甲○○所犯上開三罪，各量處拘役40日，應執行拘役100
    日，並均諭知易科罰金之折算標準，復考量被告甲○○前未
    曾因故意犯罪受有期徒刑以上刑之宣告，有本院被告前案紀
    錄表存卷可參，經此司法偵審程序後，當知所警惕，認其所
    受宣告之刑，以暫不執行為適當，並諭知被告甲○○緩刑2
    年，以勵自新。經核原判決認事用法並未違反經驗法則、論
    理法則，量刑亦甚妥適。檢察官上訴意旨略以：本件被告二
    人之犯行，對告訴人乙○○造成損失極大，然事發後被告二
    人迄未對告訴人任何賠償，被告等犯罪後態度顯然不佳，本
    件原審判決量刑顯然過輕等語。惟查：刑之量定，屬為裁判
    之法院得依職權自由裁量之事項，苟其量刑已以行為人之責
    任為基礎，並斟酌刑法第57條各款所列情狀，在法定刑度內
    ，酌量科刑，如無偏執一端，致明顯失出失入情形，自不得
    遽指為不當或違法。本件原審已審酌被告二人之素行、犯罪
    動機、並未實際獲取利益、坦承犯行之之態度等一切情狀，
    而為其量刑之基礎，已以行為人之行為罪責為基礎，核無逾
    越法定刑度或濫用權限，致明顯失出失入情形，尚難遽認原
    判決之量刑有何不當或違法，且被告丙○○於本院審理時，
    已賠償告訴人乙○○之損失並達成和解，告訴人乙○○到庭
    表示願意原諒被告丙○○等情，有本院審判筆錄、和解書在
    卷可憑（見本院卷第93頁反面、第95頁），原審就刑罰裁量
    職權之行使，既未逾越法律所規定之範圍，亦無濫用權限之
    情形，不能任意指摘原審量刑過輕，檢察官上訴指摘原審量
    刑過輕，難認有理由，應予駁回。
五、查被告丙○○前於89年間，因偽造文書案件經臺灣台北地方
    法院以91年度易字第518號判決處有期徒刑4月，緩刑2年確
    定在案，上開緩刑業已期滿且未經撤銷，其刑之宣告已失其
    效力，有本院之被告全國前案紀錄表可憑，被告丙○○前未
    曾受有期徒刑以上刑之宣告，僅因一時疏失，致罹刑章，且
    於事後已與乙○○達成和解，賠償新台幣10萬元，有和解筆
    錄在卷為憑，經此科刑教訓，日後當知所警惕而無再犯之虞
    ，本院因認其所受上開刑之宣告，以暫不執行為適當，併依
    刑法第74條第1項第1款規定，宣告緩刑2年，以啟自新。
六、被告甲○○經合法傳喚，無正當理由不到庭，爰不待其陳述
    逕行判決。
據上論斷，應依刑事訴訟法第368條、第371條，刑法第74條第1
項第1款，判決如主文。
本案經檢察官吳春麗到庭執行職務。
中    華    民    國    99    年    8     月    24    日
                  刑事第十八庭審判長法  官  吳鴻章
                                    法  官  曾淑華
                                    法  官  汪梅芬
以上正本證明與原本無異。
不得上訴。
                                    書記官  劉寶鈴
中    華    民    國    99    年    8     月    24    日
附錄：本案論罪科刑法條全文
中華民國刑法第215條
（業務上文書登載不實罪）
從事業務之人，明知為不實之事項，而登載於其業務上作成之文
書，足以生損害於公眾或他人者，處 3 年以下有期徒刑、拘役
或 5 百元以下罰金。
中華民國刑法第216條
（行使偽造變造或登載不實之文書罪）
行使第 210 條至第 215 條之文書者，依偽造、變造文書或登載
不實事項或使登載不實事項之規定處斷。

司法院資訊處製作；財團法人民間司法改革基金會備份。
